智慧財產及商業法院民事裁定  
111年度民專訴字第18號
原      告  漳洲坤咸日用品有限公司


法定代理人  顧麗珍            



被      告  曾乾昌                                   
訴訟代理人  林軍男律師   
上列當事人間侵害專利權有關財產權爭議（勞動）事件，本院裁
定如下：
    主  文
本件移送臺灣南投地方法院。　　　
　　理  由
一、我國勞動事件法已於民國107年12月5日修正公布、109年1月
    1日施行，勞動事件法施行細則於108年11月15日訂定發布、
    109年1月1日生效，勞動事件審理細則於108 年11月15日訂
    定發布、109年1月1日生效。依勞動事件法第6條第1、2項規
    定：「勞動事件以勞工為原告者，由被告住所、居所、主營
    業所、主事務所所在地或原告之勞務提供地法院管轄；以雇
    主為原告者，由被告住所、居所、現在或最後之勞務提供地
    法院管轄（第1 項）。前項雇主為原告者，勞工得於為本案
    言詞辯論前，聲請將該訴訟事件移送於其所選定有管轄權之
    法院。但經勞動調解不成立而續行訴訟者，不得為之（第2 
    項）」。由此可知，勞動事件法對於勞動事件之管轄，定有
    不同於民事訴訟法之土地管轄規定，且為被告之勞工在本案
    言詞辯論前，有聲請移送於其所選定管轄法院之權利。
二、次按「勞動事件之全部或一部涉及智慧財產權者，得由勞動
    法庭處理」、「勞動事件之全部或一部涉及智慧財產權，經
    雇主向智慧財產法院起訴者，勞工得依本法第6條第2項、第
    7條第1項後段規定，聲請將該訴訟事件移送於其所選定有管
    轄權之普通法院，由勞動法庭處理；其經雇主向普通法院起
    訴者，勞工亦得聲請將該訴訟事件移送於智慧財產法院」，
    勞動事件審理細則第4條第1項、第7條第1項亦有明定。依上
    開規定可知，勞動事件之全部或一部涉及智慧財產權者，普
    通法院勞動專業法庭以及智慧財產法院均有管轄權，惟由雇
    主起訴者，不論雇主係向普通法院或智慧財產法院起訴，勞
    工於本案言詞辯論前，均有選擇管轄法院之權利，得聲請將
    訴訟移至智慧財產法院或普通法院勞動專業法庭。
三、經查：
　㈠原告起訴主張其係依大陸法律註冊登記之法人，被告於103年
    3月間起至107年3月31日擔任原告公司總經理，任職期間依
    客戶需求，研發完成之「兼具拉力訓練功能之腳踏健身車」
    技術（下稱系爭技術），被告竟以其個人名義在我國申請取
    得中華民民國證書號第M512426號「兼具拉力訓練功能之腳
    踏健身車」新型專利（下稱系爭專利），同時以其名義在大
    陸、日本、美國、韓國、歐盟亦申請取得專利權。惟依專利
    法第7條規定，系爭專利之申請權及專利權應屬原告所有，
    然被告拒不移轉登記予原告，甚且授權他人實施而或有利益
    ，顯係故意或過失侵害原告之專利申請權及專利權，自應負
    侵權行為損害賠償責任等語。
　㈡觀諸原告起訴內容，本件固屬智慧財產權民事訴訟事件，惟
    原告係針對離職員工所為侵害專利申請權及專利權之行為，
    請求侵權行為損害賠償，亦屬雙方因勞動關係所生之侵權行
    為爭議，依勞動事件法第2條第1項第3款規定，亦屬該法所
    生之勞動事件，先予敘明。
　㈢由於勞動事件之全部或一部涉及智慧財產權者，普通法院及
    智慧財產法院均有管轄權，惟由雇主起訴者，不論雇主係向
    普通法院或智慧財產法院起訴，勞工均有選擇管轄法院之權
    利，故依勞動事件法第6條第2項立法目的既賦予勞工於勞動
    事件管轄競合時，有聲請移送至其所選定有管轄權法院之權
    利，即應尊重勞工選定權，併應兼衡專業審理與保障經濟弱
    勢當事人權益及便利勞工應訴等立法目的，為妥適決定。原
    告提起本件訴訟後，業據被告具狀聲請移轉管轄至臺灣南投
    地方法院（本院卷第167至168頁），並考量本院對於因智慧
    財產權益所生之第一審民事訴訟事件，固有管轄權，然並非
    專屬管轄權，且智慧財產案件與勞動事件之管轄競合（積極
    衝突）時，必須尊重勞工選定權，兼衡專業審理與保障經濟
    弱勢當事人權益及便利勞工應訴等立法目的，已如前述。是
    以，本院審酌原告指定之送達代收人址設鄰近南投之臺中市
    （本院卷第11頁），被告住居所地亦位於南投（本院卷第16
    8頁），雙方應訴均無困難，且被告亦已具狀聲請移轉管轄
    至臺灣南投地方法院等一切因素，認被告聲請本件移送臺灣
    南投地方法院審理，即無不合。
四、綜上所述，本件勞動事件雖涉及智慧財產權民事訴訟事件，
    而經雇主即原告向本院起訴，惟勞工即被告聲請移送於其所
    選定有管轄權之臺灣南投地方法院，由勞動法庭處理，核無
    不合，應予准許。
五、依前揭規定，裁定如主文。　　
中　　華　　民　　國　　111 　年　　3 　　月　　14　　日
                          智慧財產第三庭
                                  法  官　林怡伸
以上正本係照原本作成。
如不服本裁定應於送達後10日內向本院提出抗告狀，並繳納抗告
費新臺幣1,000元。
中　　華　　民　　國　　111 　年　　3 　　月　　17　  日
                                  書記官  鄭楚君